最高法院刑事判決　　　　　　　　　 110年度台上字第5301號
上　訴　人　馬裴祐


上列上訴人因加重強盜案件，不服臺灣高等法院中華民國110 年
4 月27日第二審判決（110 年度上訴字第263 號，起訴案號：臺
灣士林地方檢察署109 年度偵字第6952號），提起上訴，本院判
決如下：
    主  文
上訴駁回。
    理  由
一、按刑事訴訟法第377 條規定，上訴於第三審法院，非以判決
    違背法令為理由，不得為之。是提起第三審上訴，應以原判
    決違背法令為理由，係屬法定要件。如果上訴理由書狀並未
    依據卷內訴訟資料，具體指摘原判決不適用何種法則或如何
    適用不當，或所指摘原判決違法情事，顯與法律規定得為第
    三審上訴理由之違法情形，不相適合時，均應認其上訴為不
    合法律上之程式，予以駁回。本件原判決認定上訴人甲○○
    有其事實及理由欄引用第一審判決事實欄所載之與少年劉○
    富（名字詳卷）共同加重強盜犯行，因而維持第一審論上訴
    人犯共同攜帶兇器強盜罪，經依刑法第59條規定酌量減輕其
    刑後，處有期徒刑4 年，並諭知相關沒收之判決，駁回上訴
    人在第二審之上訴。已詳細敘述所憑之證據及取捨、認定之
    理由。並就上訴人否認有加重強盜犯行，辯稱其行為僅成立
    搶奪罪等語，其辯詞不可採之理由，予以指駁。所為論斷，
    俱有卷存證據資料可資覆按，從形式上觀察，並無採證認事
    違背經驗法則、論理法則，亦無量刑職權之行使有濫用，或
    其他違背法令之情形。
二、上訴意旨仍謂：其雖有以彈簧刀敲打告訴人李軒儀之頭部，
    惟其並未亮出或彈出刀刃，且整個過程僅短短12秒鐘；又告
    訴人是否確實因其敲擊感到頭暈，亦非無疑；再告訴人尚能
    於遭受攻擊後繼續追捕上訴人，自難認已達不能抗拒之程度
    。原審未予詳查，復未說明上訴人主觀上究係基於強盜或搶
    奪犯意為之，遽認其成立加重強盜罪，自屬違法等語。
三、惟查：搶奪與強盜雖同具不法得財之意思，然搶奪僅係乘人
    不備公然掠取，若施用強暴、脅迫或他法使被害人身體上或
    精神上處於不能抗拒之狀態，而取其財物或令其交付者，則
    為強盜；且亦非以行為時間之長短或行為人之主觀犯意作為
    唯一之判斷標準。是縱行為人之行為時間短暫，或本係基於
    搶奪犯意為之，惟若其行為已使被害人達於不能抗拒之程度
    ，自應成立強盜犯行，或認已提昇為強盜犯意。再強盜罪之
    所謂「不能抗拒」，係指行為人於為強暴、脅迫等不法行為
    之際，就當時之具體事實予以客觀判斷，足使被害人身體或
    精神上達於不能或顯難抗拒之程度而言。縱令被害人實際並
    無抗拒行為，或有趁隙抵抗之舉（如趁行為人不注意之際，
    打落行為人手持之兇器，或冒險與行為人搏鬥等），仍無礙
    強盜罪之成立。以「攜帶兇器」犯強盜或搶奪而言，刑法第
    330 條及第326 條雖均有加重處罰之規定，惟其最大之區別
    在於行為人有無將兇器加以顯示，或能否為被害人所察覺，
    倘行為人並未出示隨身攜帶之兇器，或雖有顯示，但未及為
    被害人所發見或反應，即掠奪被害人財物，應成立加重搶奪
    罪；反之，若行為人已出示兇器，或顯示身上擁有兇器（如
    所著衣服中藏有狀似槍枝等物品），且該兇器（不論真假、
    是否堪用）在客觀上已足以壓抑一般人之反抗（如刀械、槍
    枝、彈藥等），行為人甚而以該兇器攻擊被害人，自構成加
    重強盜罪。本件上訴人持客觀並明顯可作為兇器使用之彈簧
    刀敲擊告訴人之後腦勺，導致告訴人產生暈眩，而搶取其財
    物，且依告訴人於第一審時所言，有看見上訴人手持銀色光
    亮物品向其揮舞，有感覺為刀（見第一審㈠卷第158 頁）等
    語，原審因而認定上訴人之行為已足使告訴人達於不能抗拒
    之程度，應成立加重強盜罪（見事實及理由二、㈡）。經核
    於法並無不合。上訴意旨係就原判決已說明之事項及屬原審
    採證認事職權之適法行使，持憑己見，就相同證據資料而為
    不同之評價，且重為事實之爭執，與法律規定得為第三審上
    訴理由之違法情形，不相適合。其上訴不合法律上之程式，
    應予駁回。
據上論結，應依刑事訴訟法第395 條前段，判決如主文。
中    華    民    國   110    年    9     月    23    日
                  刑事第四庭審判長法  官  林  立  華  
                                  法  官  林  瑞  斌  
                                  法  官  王  敏  慧  
                                  法  官  李  麗  珠  
                                  法  官  謝  靜  恒  
本件正本證明與原本無異
                                  書記官
中    華    民    國   110    年    9     月    27    日